【裁判字號】    90,易,784
【裁判日期】    900606
【裁判案由】    詐欺
【裁判全文】
臺灣臺南地方法院刑事判決                            九十年度易字第七八四號
    公  訴  人  臺灣台南地方法院檢察署檢察官
    被      告  甲○○
右列被告因詐欺案件，經檢察官提起公訴（八十九年度偵字第一一六六六號），本院
判決如左：
    主  文
甲○○連續意圖為自己不法之所有，以詐術使人將本人之物交付，處有期徒刑壹年肆
月。
    事  實
一、甲○○係設址臺南縣仁德鄉○○村○○○路二十九號之鉅金機械股份有限公司（
    以下簡稱鉅金公司）之負責人。因其個人財務狀況不佳，負債累累，迄今其個人
    仍對外欠債約有新台幣（以下同）六、七千萬元之鉅，自民國八十二年間某日起
    ，為籌錢處理其個人財務危機，乃意圖為自己不法之所有，並基於概括犯意，連
    續於八十二年間，起初佯邀乙○○投資八十萬元於鉅金公司，繼而以鉅金公司須
    發放員工資遣費為由，佯向謝某借款六十萬元，致謝某陷於錯誤而均如數給付。
    又明知鉅金公司自八十三年間起即營運不良而發生資金週轉困難，卻向謝某佯稱
    ：「鉅金公司體質良好，訂單不斷，出貨正常，只要挹注資金六百萬元來健全公
    司財務，即可轉虧為盈」云云，致謝某陷於錯誤而給付甲○○六百萬元之投資額
    ，鄭某得手後卻用以清償其個人之債務。又於八十六年年初起，為了清償其在外
    之私人債務，陸續以「只有鉅金公司正常運作，你先前所投資之金錢才能回收」
    云云，而游說謝某，致謝某陷於錯誤，至八十七年六月間某日止，多次簽發其設
    在中國農民銀行開元分行之甲存帳戶，共計總面額一千零五十三萬元（含謝某於
    八十七年三月十日向其配偶周淑霞調借而軋入前揭帳戶內之一百零八萬元）之多
    紙支票，交付甲○○作為鉅金公司之週轉金，不意鄭某得手後卻均用以清償其私
    人債務。直至八十八年六月間某日鉅金公司結束營業時，乙○○要求甲○○提出
    鉅金公司之會計帳簿供其查閱卻遭拒，至此始知受騙，其先後共被詐取一千七百
    三十三萬元，屢經催討均未獲置理。
二、案經乙○○訴請台灣台南地方法院檢察署檢察官偵查起訴。
    理  由
一、訊據被告甲○○對於右揭以鉅金公司負責人之名義積欠告訴人乙○○共計一千七
    百三十三萬元之事實自承不諱，核與告訴人指訴出資及借款予被告之情節相符，
    並有被告以鉅金公司負責人之名義出具之借據影本二紙附卷可稽，此部分事實堪
    以認定。惟被告矢口否認有何詐欺之犯行，辯稱：其沒有詐騙告訴人，告訴人知
    道鉅金公司的財務狀況，其從八十五或八十六年間向告訴人借六十萬元，當時其
    有邀告訴人投資，在借款一個月後，告訴人包括之前之六十萬元借款再投入五百
    四十萬，共六百萬元入股鉅金公司，告訴人投入的錢都用在公司開銷，告訴人沒
    有登記為股東僅寫協議書。告訴人的支票借鉅金公司使用，因景氣低迷公司財務
    未改善，所以沒有把錢存入告訴人支票帳戶，致向告訴人借的支票有一部分退票
    。告訴人知道鉅金公司財務有問題，一千七百三十三萬元是包括鉅金公司應該給
    告訴人的紅利與利息。其因鉅金公司其他債權人到公司搗亂所以未保存鉅金公司
    之帳冊可供乙○○查閱，但並非有意詐欺云云。惟查：被告於檢察官偵查中及本
    院審理時到庭供承鉅金公司自八十三年間起即發生營運不良之情形，卻多年來一
    直隱藏此項利空消息而多次以鉅金公司負責人之名義佯邀告訴人投資或借款予鉅
    金公司，事後卻拒絕提出鉅金公司之會計帳簿供告訴人查閱。其次，按商業會計
    法第三十八條規定，公司之各項會計帳簿及財務報表均應至少保存十年以上，豈
    容被告諉以未保存公司帳冊一語即可拒絕告訴人之要求而不提出帳冊供查閱？顯
    見被告連續多次取得上揭鉅額款項後均非供鉅金公司所用，才未記入該公司之會
    計帳簿內。又被告自承其私人在外舉債而迄今未償還者尚有六、七千萬元之多，
    然據告訴人陳稱：被告僅告知在農民銀行有兩千多萬元債務而已（見本院九十年
    五月二十四日審判筆），足徵被告多年來即已負債累累，明知已無清償能力，卻
    連續多次向告訴人騙取鉅額金錢去處理其私人財務問題，其欲以挖東牆補西牆之
    方法拖延爆發時機之心態甚明。參以告訴人到庭指稱：會投入鉅額資金到鉅金公
    司，是因被告說每年要給其鉅金公司淨利之百分之十的分紅，當初被告說鉅金公
    司每月營業額兩百萬，毛利百分之五十，所以每月有一百多萬的盈餘，每月可給
    其十幾萬之分紅，當時被告有寫公司大概的營業額給其看等情（見本院九十年五
    月二十四日審判筆錄），更見被告確有隱瞞鉅金公司鉅額負債情事，以使告訴人
    陷於錯誤，而投入及出借大筆金錢，其有施用詐術及不法所有意圖甚為明顯。再
    者，據告訴人自投入資金迄鉅金公司倒閉止（尚未為解散或撤銷公司登記），共
    投入一千五百餘萬元資金到鉅金公司，被告未實際給付其利息或紅利過，所積欠
    的一千七百三十三萬元只是寫一張收據而已，該款尚包括被告應給付的利息及紅
    利等語，被告雖辯稱：曾給付利息或紅利給告訴人云云，但其卻無法提出據證以
    證明其給付告訴人利息或紅利之數額、時間，以供本院查證，顯見其自始即有詐
    騙之意圖。至於被告另以：其因鉅金公司積欠其他債權人三百多萬元會款，公司
    機器被債權人搬走並搗毀辦公設備，致無法生產而倒閉，該公司會計帳冊亦無法
    尋獲云云，然查：鉅金公司雖係於八十八年六月二十六日遭耿暉企業有限公司負
    責人林政村侵入搬走工廠內機器（詳卷附本院八十九年度訴字第九一○號刑事判
    決），然此距被告邀告訴人投資及借款之時間，即自八十二年間起至八十七年六
    月間止之最後時間，已一年餘，兩者係屬二事，況被告自始即未給付告訴人利息
    及紅利，故尚難認該事件與被告未依約定給付告訴人利息、紅利及提出會計帳冊
    有何因果關係。綜上所述，參互印證，被告所辯純係畏罪卸責之詞，不足採信，
    其於借款及要約投資初始，即陷於無資力，竟仍誘以投資有豐厚利潤，以取信告
    訴人，騙得告訴人陸續投入資金，其具有不法所有之詐騙犯意甚明，而告訴人等
    亦因而受有損害，本件事證明確，被告詐欺犯行洵堪認定。
二、核被告甲○○所為，係犯刑法第三百三十九條第一項之詐欺取財罪。被告多次詐
    欺犯行，時間緊接，犯罪構成要件相同，顯係基於概括犯意反覆為之，為連續犯
    ，應依刑法第五十六條規定，以一罪論，並加重其刑。爰審酌被告犯罪之動機、
    目的、手段及所造成危害非輕、尚未與告訴人達成民事上和解償付損害、犯罪後
    態度等一切情狀，量處如主文所示之刑，以資懲儆。
據上論斷，應依刑事訴訟法第二百九十九條第一項前段，刑法第五十六條、第三百三
十九條第一項，罰金罰鍰提高標準條例第一條前段，判決如主文。
中      華      民      國      九十      年      六    月    六        日
                              臺灣臺南地方法院刑事第五庭
                                  法官  謝瑞龍
如不服本判決應於送達後十日內向本院提出上訴狀
附錄本案論罪科刑法條全文：
刑法第三百三十九條第一項：意圖為自己或第三人不法之所有，以詐術使人將本人或
                          第三人之物交付者，處五年以下有期徒刑、拘役或科或
                併科一千元以下罰金。


司法院資訊處製作；財團法人民間司法改革基金會備份。
